【裁判字號】    90,易緝,57
【裁判日期】    900614
【裁判案由】    竊盜等
【裁判全文】
臺灣臺北地方法院刑事判決                            九十年度易緝字第五七號
    公  訴  人  臺灣臺北地方法院檢察署檢察官
    被      告  甲○○
右列被告因竊盜案件，經檢察官提起公訴（八十八年度偵字第八三八一號），本院判
決如左：
    主  文
甲○○連續結夥三人以上，攜帶兇器竊盜，未遂，處有期徒刑陸月，如易科罰金，以
佰元折算壹日。
扣案美工刀壹支沒收。
    事  實
一、甲○○曾於民國八十四年間，因竊盜案件，經本院判處有期徒刑三月，緩刑三年
    確定，又於八十八年間因準強盜案件，經臺灣板橋地方法院判處有期徒刑一年八
    月確定（均不構成累犯），竟仍不知悔改，與黃雙耀（業經本院以連續攜帶兇器
    竊盜未遂罪，判處有期徒刑五月，臺灣高等法院上訴駁回確定）及另一真實姓名
    、年籍不詳之成年男子基於共同意圖為自己不法之所有之概括犯意聯絡，於八十
    七年八月二十八日晚間十時十分許，在臺北市○○街五十二號萬國百貨前，趁人
    潮擁擠，一同貼近乙○○，並由甲○○及該名真實姓名、年籍不詳之成年男子把
    風，黃雙耀攜帶其所有客觀上足供兇器使用之美工刀一支，割破乙○○所有背於
    背部之背包，足生損害於乙○○，惟著手行竊之際，為乙○○及其男友丙○發覺
    有異而作罷未得逞。後乙○○及丙○發覺背包割破，並見三人行跡可疑，遂尾隨
    其後，嗣隔約五分鐘，黃雙耀、甲○○及該名真實姓名、年籍不詳之成年男子又
    於上開處所附近以同樣方法貼近另一行人（姓名、年籍不詳），黃雙耀身攜上開
    美工刀，以徒手打開該行人之背包拉鍊，甲○○及該名真實姓名、年籍不詳之成
    年男子在旁把風，著手行竊之際，因查覺丙○、乙○○二人注視而停手，致未得
    逞，三人並互相以手勢作暗號，隨即離開現場，至附近一處圓環廣場會合，丙○
    及乙○○不動聲色向適行經該處之巡邏員警報案，當場查獲黃雙耀、甲○○，並
    在黃雙耀身上扣得其持以割破乙○○背包之上開美工刀一支。
二、案經乙○○訴由臺北市政府警察局萬華分局移送臺灣臺北地方法院檢察署檢察官
    偵查起訴。
    理  由
一、訊據被告甲○○矢口否認有右揭犯行，辯稱當晚伊陪同友人黃雙耀申請新的中文
    呼機及購買類似投影片的東西，故相約在萬國百貨前，伊與黃雙耀只是和乙○○
    往同一方向走，不知何以被認為行竊之人云云。惟查，被告、黃雙耀及另一名真
    實姓名、年籍不詳之成年男子趁人潮擁擠，以貼近圍住，一人下手行竊，其他人
    把風之方式竊取行人背包內財物之事實，迭據告訴人乙○○及證人丙○於警訊、
    偵查及本院審理時指證綦詳，互核相符，並有告訴人乙○○所有被割破之背包及
    在黃雙耀身上當場扣得之美工刀可資佐證。被告對當日與黃雙耀在萬國百貨前相
    約作何事，於偵查中係供承黃雙耀要交給伊於三個月前以四千元向黃雙耀購買之
    呼叫器一詞（見偵查卷第三十四頁），與本院審理時所稱陪同黃雙耀購買新的呼
    叫器之語已然不同，告訴人乙○○於本院審理時明確陳述被告在圍著另一行人時
    的眼神是在注意看有無人注意到他們的眼神，不像在逛街的人等語（見本院九十
    年五月三十日訊問筆錄），衡諸告訴人乙○○、證人丙○與被告間素不相識，自
    無怨隙，應無設詞誣陷之理，況告訴人乙○○、證人丙○無從得知黃雙耀身上有
    美工刀一支，若非確實因查覺被告原先貼近行為有異，始尾隨被告等人，並看見
    被告等人再以貼近、圍住另一行人方式行竊，如何敢指認被告、黃雙耀及另一真
    實姓名、年籍不詳之成年男子有竊盜行為。被告以前揭情詞空言否認犯行，不足
    採信。本件事證明確，被告犯行堪以認定，應依法論科。
二、按美工刀客觀上足以危害他人生命、身體安全，係屬兇器。核被告甲○○所為，
    係犯刑法第三百二十一條第二項、第一項第三款、第四款結夥三人以上、攜帶兇
    器竊盜未遂罪及同法第三百五十四條毀損罪。被告與黃雙耀及另一真實姓名、年
    籍不詳之成年男子就涉犯刑法第三百二十一條第二項、第一項第三款、第四款結
    夥三人以上，攜帶兇器竊盜未遂罪及同法第三百五十四條毀損罪部分有犯意聯絡
    及行為分擔，均為共同正犯。被告先後二次竊盜未遂犯行，時間緊接，觸犯構成
    要件相同之罪名，顯係基於概括犯意反覆為之，為連續犯，應論以一罪並加重其
    刑。所犯上開二罪間，有方法結果之牽連關係，為牽連犯，應從法定刑較重之連
    續結夥三人以上，攜帶兇器竊盜未遂罪處斷。被告已著手於竊盜行為而不遂，為
    未遂犯，應依刑法第二十六條前段規定減輕其刑，並先加後減之。公訴人雖具體
    求刑有期徒刑八月，惟本院爰審酌被告有事實欄所載之竊盜、準強前科，有臺
    灣高等法院檢察署刑案紀錄簡覆表在卷可稽，素行欠佳，及其為本件犯罪之動機
    、目的、手段、攜帶兇器竊盜對社會治安危害甚大、犯罪後矢口否認未有悔意之
    態度及罪刑相當原則等一切情狀，量處如主文所示之刑，以資懲儆。又被告行為
    後之九十年一月十日刑法第四十一條關於易科罰金之規定，已經總統公布修正，
    將得易科罰金之適用範圍擴大為最重本刑五年以下有期徒刑之罪，依刑法第二條
    第一項前段之規定，本案自應適用裁判時該有利於被告之新規定處斷，而本案之
    情形合於修正後得易科罰金之規定，應予諭知易科罰金之折算標準如主文所示。
三、末查扣案美工刀一支，為供被告竊取他人財物所用之物，依最高法院八十四年度
    臺上字第四一０二號判決所揭示之旨「刑法第三十八條第三項係規定「犯人」所
    有用供犯罪所用之物，得宣告沒收，並非規定屬「被告」所有之物，始得宣告沒
    收，而按共同正犯，於意思聯絡範圍內，組成一共犯團體，團體中之任何成員均
    為「犯人」，供犯罪所用之物，只要屬於「犯人」所有，均得宣告沒收，不以必
    屬於本件被告所有者為限。」，上開之美工刀雖於黃雙耀身上查獲，被告及黃雙
    耀均稱為黃雙耀所有，然因屬被告與黃雙耀共同犯上開刑法第三百二十一條第二
    項、第一項第三款、第四款及同法第三百五十四條之罪所用之物，自亦屬被告所
    有用供其犯罪所用之物，本院認有沒收之必要，爰依刑法第三十八條第一項第二
    款、第三項規定併予宣告沒收。
據上論斷，應依刑事訴訟法第二百九十九條第一項前段，刑法第二條第一項前段、第
五十六條、第三百二十一條第二項、第一項第三款、第四款、第三百五十四條、第五
十五條、第二十六條前段、第四十一條第一項、第三十八條第一項第二款，罰金罰鍰
提高標準條例第一條前段、第二條，判決如主文。
本案經檢察官周士榆到庭執行職務
中      華      民      國    九十     年      六       月      十四    日
                                      臺灣臺北地方法院刑事第八庭
                                          法  官  鄭  佾  瑩
右正本證明與原本無異
如不服本判決，應於判決送達後十日內，向本院提出上訴狀。
                                          書記官  何  適  熹
中      華      民      國    九十     年     六        月     二十六  日
附錄本案論罪科刑法條全文
刑法第三百二十一條：
犯竊盜罪而有左列情形之一者，處六月以上五年以下有期徒刑：
一、於夜間侵入住宅或有人居住之建築物、船艦或隱匿其內而犯之者。
二、毀越門扇、牆垣或其他安全設備而犯之者。
三、攜帶兇器而犯之者。
四、結夥三人以上而犯之者。
五、乘火災、水災或其他災害之際而犯之者。
六、在車站或埠頭而犯之者。
前項之未遂犯罰之。
刑法第三百五十四條：
毀棄、損壞前二條以外之他人之物或致令不堪使用，足以生損害於公眾或他人者，處
二年以下有期徒刑、拘役或五百元以下罰金。


司法院資訊處製作；財團法人民間司法改革基金會備份。
